臺灣臺北地方法院民事判決　九十一年度簡上字第一六號
　　上　訴　人　乙○○
　　　　　　　　丙○○
　　被　上訴人　甲○○
右當事人間請求侵權行為損害賠償事件，上訴人對於中華民國九十年十一月五日本院
台北簡易庭九十年度北簡字第二七四五號第一審判決提起上訴，被上訴人並為聲明之
擴張，本院判決如左：
    主  文
原判決關於命上訴人連帶給付超過新台幣伍萬肆仟參佰玖拾元及自民國九十年二月十
三日起加計遲延利息部分，及該部分假執行之宣告，暨訴訟費用之裁判均廢棄。
右開廢棄部分，被上訴人在第一審之訴及其假執行之聲請均駁回。
其餘上訴及被上訴人擴張之聲明均駁回。
第一、二審訴訟費用由上訴人連帶負擔六分之一，餘（包括擴張聲明訴訟費用部分）
由被上訴人負擔。
    事  實
甲、上訴人方面：
一、聲明：
（一）原判決不利上訴人部分廢棄。
（二）前開廢棄部分，被上訴人在第一審之訴及假執行之聲請均駁回。
（三）被上訴人擴張之聲明駁回。
二、陳述：除與原審判決書所載者相同茲予引用外，補稱：
（一）上訴人並無毆打被上訴人情事，原審僅因刑事判決上訴人敗訴即認有該等情事
      ，尚難令人心服。蓋民刑判決互不拘束，且刑事判決認定上訴人傷害犯罪事實
      ，主要根據證人林美娟之證言為斷，然林美娟自稱係被上訴人之配偶，不僅其
      證據能力有可疑，且其並非目擊證人，而係傳聞證言，又有何證明力？另刑事
      判決謂證人顏淑卿、王美麗為上訴人之配偶，其證言不可採，那為何卻採用被
      上訴人配偶之證詞，豈不相矛盾？可見刑事判決有謬誤，為不可採。
（二）退步言，縱認上訴人有傷害被上訴人屬實，被上訴人請求下列損害賠償部分，
      亦無理由：
    １、就被上訴人主張其遺失手機一支及白Ｋ鑽戒一枚，請求上訴人賠償部分，上
        訴人否認之，被上訴人就此無法舉證證明，自不可採。退萬步言，縱因上訴
        人行為致被上訴人手機及鑽戒失落，該兩者皆屬舊品，就民事賠償以回復原
        狀為限之規定，亦應將折舊所耗損之部分扣除。
    ２、被上訴人請求精神賠償新台幣（下同）十萬元部分，顯屬過高。
    ３、被上訴人於第二審擴張請求勞動能力損失十萬元部分，為無理由。
三、證據：援用原審之立證方法。
乙、被上訴人方面：
一、聲明：
（一）上訴駁回。
（二）擴張聲明上訴人應再連帶給付被上訴人十萬元。
二、陳述：除與原審判決書所載者相同茲予引用外，補稱：
（一）手機部分上訴人在第一審有說要賠，另鑽戒部分伊有保單就是證明。
（二）又伊受身體傷害致勞動能力受損，健康已衰退大不如前，未來生活堪虞，故擴
      張請求賠償伊減少勞動能力之損害十萬元。
三、證據：援用原審之立證方法。
丙、本院依職權調閱本院八十九年度易字第二六八九號刑事卷宗全卷，及依職權向台
    北市立和平醫院函查：被上訴人至該院就診幾次？是否住院？其所受傷害是否係
    輕傷，是否診療後無法立即從事工作（如從事清潔工作掃馬路、搬運垃圾等），
    倘須休養一段時間才能工作，約須多久，並請檢送相關資料參考；另向台北市政
    府環境保護局函查：被上訴人是否在該局服務？從事何工作？其於八十九年七月
    至十二月時，月薪多少？其於八十九年七月三十日之後幾天內是否有請病假（或
    仍上班），請假幾天？並請檢送相關資料參考。
    理  由
一、按在第二審為訴之變更或追加，非經他造同意，不得為之，但擴張或減縮應受判
    決事項之聲明者，不在此限。民事訴訟法第四百四十六條第一項、第二百五十五
    條第一項第二款分別定有明文。本件被上訴人於第一審起訴請求上訴人給付三十
    萬八千三百九十元及自附帶民事訴訟起訴狀繕本送達之翌日起算法定遲延利息，
    嗣上訴人提起本件上訴後，被上訴人於訴訟中主張追加請求上訴人賠償伊減少勞
    動能力之損害十萬元，核其所為係屬擴張應受判決事項之聲明，揆諸前揭規定，
    應准被上訴人為上開聲明之擴張，合先敘明。
二、被上訴人起訴主張：上訴人與被上訴人因遺產問題訴訟，雙方素有嫌隙，上訴人
    於民國八十九年七月三十日早晨，乘被上訴人欲出門上班之際，夥同另不詳姓名
    成年男子二人於台北市○○區○○路一七八巷四六號被上訴人住處前，共同出手
    毆打被上訴人，致被上訴人頭皮、前額多處瘀傷、右顏面瘀腫、上唇瘀腫、下唇
    瘀傷、前胸多處瘀傷、背部多處瘀傷、臂部多處瘀傷、左右上臂均多處瘀傷及擦
    傷、右肘多處擦傷、右手多處擦傷、左膝瘀傷及擦傷、右小腿瘀傷、右踝擦傷等
    傷害，上訴人自應依侵權行為法則負損害賠償責任。爰依侵權行為法律關係，請
    求上訴人連帶給付三十萬八千三百九十元（包括醫療費用七百九十元、工作損失
    三千六百元、精神損失十萬元、手機一支失落損失四千元、白Ｋ鑽戒一枚失落損
    失二十萬元）及自附帶民事起訴狀繕本送達之翌日起算之法定遲延利息，另於本
    院擴張請求上訴人賠償其減少勞動能力之損害十萬元。（其中精神損失五萬元部
    分，經原審為被上訴人敗訴之判決，未據被上訴人聲明上訴而確定）。
    上訴人則以：上訴人並無毆打被上訴人情事，退步言，縱認有傷害事實，被上訴
    人請求賠償其遺失手機一支及白Ｋ鑽戒一枚部分，無法舉證證明，請求精神賠償
    金額部分，亦屬過高，於第二審擴張請求減少勞動能力之損失十萬元部分，為無
    理由等語，資為抗辯。
三、被上訴人主張上訴人夥同另二名不詳姓名成年男子，基於傷害之犯意聯絡，於八
    十九年七月三十日早晨，在台北市○○區○○路一七八巷四六號被上訴人住處前
    ，乘被上訴人欲出門上班之際，共同出手毆打被上訴人，致被上訴人受有頭皮、
    前額多處瘀傷、右顏面瘀腫、上唇瘀腫、下唇瘀傷、前胸多處瘀傷、背部多處瘀
    傷、臂部多處瘀傷、右上臂多處瘀傷、左上臂多處瘀傷、左上臂擦傷、右肘多處
    擦傷、右手多處擦傷、左膝瘀傷、左小腿多處擦傷、右小腿多處擦傷、右膝瘀傷
    擦傷、右小腿瘀傷、右踝擦傷之傷害等事實，業據提出台北市立和平醫院診斷證
    明書為證。上訴人雖辯稱並未毆打被上訴人云云，惟查，經本院調閱被上訴人告
    訴上訴人傷害之本院八十九年度易字第二六八九號刑事卷宗觀之，證人即前往現
    場處理之警員羅克仁於刑案第一審審理證稱：抵達後，見被上訴人用手摸臉，可
    能有受傷，渠曾向被上訴人表示是否要去派出所報案，因被上訴人配偶林美娟表
    示被上訴人要上班，渠乃告知可以先去拿驗傷單等語，證人楊乃善於該刑案偵查
    及第一審亦證稱：渠於上開時地確實聽聞巷子內有吵鬧聲無訛。又參以被上訴人
    於甫遭毆打後，就其受害情節所為直接反應之陳述，於警員羅克仁前往現場處理
    時，即明確向其表示係由上訴人夥同他人共同毆打等情，及依卷附診斷證明書所
    載其受傷多達十餘處，遍及全身，均係瘀傷、擦傷等情，堪認被上訴人上開主張
    ，應可採信。且上開刑事案件審理結果亦認被上訴人所供屬實，上訴人並因此涉
    犯共同傷害罪經判處有期徒刑三月確定在案，有相關判決書在卷可稽。足見上訴
    人辯稱並未毆打被上訴人，委無足採。上訴人因上開共同傷害行為而致被上訴人
    受有損害之事實，應可認定。
四、按故意或過失，不法侵害他人之權利者，負損害賠償責任。數人共同不法侵害他
    人之權利者，連帶負損害賠償責任。又不法侵害他人身體或健康者，對於被害人
    因此喪失或減少之勞動能力或增加生活上之需要時，應負損害賠償責任。又不法
    侵害他人身體、健康、名譽、自由、信用、隱私、貞操，或不法侵害其他人格法
    益而情節重大者，被害人雖非財產上之損害，亦得請求賠償相當之金額。民法第
    一百八十四條第一項前段、第一百八十五條、第一百九十三條第一項、第一百九
    十五條第一項前段分別定有明文。本件上訴人共同傷害被上訴人，已如前述，而
    被上訴人所受之損害與上訴人之傷害行為間復有相當之因果關係，被上訴人本於
    侵權行為之法律關係請求上訴人連帶賠償其所受損害，自屬有據。茲就被上訴人
    主張損害項目及賠償金額有無理由，逐項審究如左：
（一）醫療費用七百九十元部分：被上訴人主張看診支出醫療費用七百九十元，已據
      提出醫療費用收據為證，並為上訴人所不爭執，此部分之請求，應屬可採。
（二）工作損失三千六百元部分：被上訴人主張其因受僱於台北市政府環保局擔任清
      潔隊員，薪資一日約為一千二百元，茲因受傷三天無法工作，損失三千六百元
      等情，已據提出薪資條為證，並為上訴人所不爭，且與本院向台北市政府環保
      局查詢被上訴人於該局從事之工作、薪資及受傷後請假情形亦大致相符，有該
      局九十一年三月北市環人字第○九一三○六七七○○○號函及所檢附資料在卷
      可稽，堪信為真，此部分之請求，亦應准許。
（三）精神損失五萬元部分：上訴人侵害被上訴人身體及健康，被上訴人精神上自受
      有損害，當可請求精神上之損害賠償，而民法第一百九十五條第一項所賠償之
      金額是否相當，應斟酌雙方身分資力與加害程度，及其他各種情形核定相當數
      額，最高法院五十一年度台上字第二二三號判例可資參照。爰審酌被上訴人因
      上訴人故意之傷害行為致身體受有多處之傷害，其肉體、精神所受痛苦，及斟
      酌兩造之身分、地位及加害程度，認為被上訴人請求精神上之損害賠償五萬元
      為適當，逾此部分之請求，為無理由。
（四）手機一支失落損失四千元部分：被上訴人主張其因被毆傷神智恍惚中，致所攜
      帶「莫拖羅拉」型號九三○手機一支失落不見，其售價為四千元乙節，為上訴
      人所否認，被上訴人就此無法舉證以實其說（無法舉證案發時確有手機失落及
      為上訴人取走之事實），空言主張，尚難採信。此部分之請求，不應准許。
（五）白Ｋ鑽戒一枚失落損失二十萬元部分：被上訴人主張因被毆傷神智恍惚中，致
      所帶於手指上一枚白Ｋ鑽戒失落不見，其價值二十萬元乙節，固據提出保單一
      紙為證，惟為上訴人所否認，查被上訴人所提出之保單至多僅能證明有一鑽戒
      之事實，並無法證明案發時確有該鑽戒失落及為上訴人取走之情事，此外被上
      訴人無法舉他證以佐證其說，亦難憑信，此部分之請求，不應准許。
（六）減少勞動能力之損害十萬元部分：被上訴人主張其受傷致勞動能力受損，健康
      已衰退大不如前，請求賠償減少勞動能力之損害十萬元云云。然查，觀之被上
      訴人所提卷附診斷證明書固載其受多處傷害，但均僅係外皮之瘀傷、擦傷而已
      ，且經本院向被上訴人就診之台北市立和平醫院查詢其受傷、恢復及是否有影
      響工作情形，該院函覆：被上訴人於八十九年七月三十日上午六時十五分至本
      院急診，主述被打、頭痛、胸痛、頭、軀幹四肢呈現多處擦挫傷，經頭部、胸
      部Ｘ光檢查無異常發現，同時病人生命徵像穩定，肢體活動正常，之後病人並
      未再回院複診，其初步診斷為輕傷等語。有該院九十一年三月十三日北市和醫
      病字第○九一六○一三九二○○號函在卷可稽，並參以被上訴人於受傷後亦僅
      請三天假即恢復上班。足見被上訴人所受僅是輕傷，短期修養即可恢復，難認
      有減損其將來勞動之能力，此外被上訴人復無法舉證以實其說，自難採信。此
      部分之請求，不應准許。
    綜右，上訴人應連帶給付被上訴人損害賠償計五萬四千三百九十元（即醫療費用
    損失七百九十元、工作損失三千六百元、精神損失五萬元），被上訴人請求在此
    範圍內為有理由，應予准許，逾此部分之請求，為無理由，應予駁回。
五、另被上訴人請求遲延利息部分自附帶民事起訴狀繕本送達上訴人之翌日起算部分
    ，經查，觀之原審卷附送達證書所載，被上訴人之附帶民事起訴狀繕本係於九十
    年二月十二日送達予上訴人，有該送達證書在卷可稽，故該遲延利息起算點應自
    九十年二月十三日起算，原審以刑事庭所為附帶民事訴訟裁定（八十九年度附民
    字第五七五號）送達上訴人之翌日（即九十年一月三十日）作為遲延利息起算日
    ，尚有違誤。就此超過部分，應予駁回。
六、綜上所述，被上訴人本於侵權行為之法律關係，請求上訴人連帶給付五萬四千三
    百九十元，及自附帶民事起訴狀繕本送達被告之翌日即九十年二月十三日起至清
    償日止，按年息百分之五計算之利息部分，為有理由，應予准許。逾此所為請求
    ，為無理由，應予駁回。其就該部分所為假執行之聲請亦失所附麗，應併予駁回
    。原審就超過上開應准許部分，為上訴人敗訴之判決，並為假執行之宣告，自有
    未洽。上訴意旨就此部分指摘原判決不當，求予廢棄改判，為有理由。至於上開
    應准許部分，原審判命上訴人給付，並為假執行之宣告，核無違誤，上訴意旨，
    就此部分，仍執陳詞，指摘原判決不當，求予廢棄，為無理由，應駁回其上訴。
    至於被上訴人擴張聲明之請求，亦無理由，應併予駁回。
七、據上論結，本件上訴為一部有理由，一部無理由，被上訴人追加之訴為無理由，
    依民事訴訟法第四百三十六條之一第三項、第四百五十條、第四百四十九條第一
    項、第七十九條但書、第八十五條第二項，判決如主文。
中　　　華　　　民　　　國　　九十一　　年　　　六　　　月　　　十四　　日
                                            民事第二庭審判長法官　林玲玉
                                                            法官  許純芳
                                                            法官  曾部倫
右正本證明與原本無異。
本件判決不得上訴。
中　　　華　　　民　　　國　　九十一　　年　　　六　　　月　　　十四　　日
　　　　　　　　　　　　　　　　　　　　　　　　　　　法院書記官　柯月英
